【裁判字號】    97,消債更,443
【裁判日期】    980109
【裁判案由】    更生程序
【裁判全文】
臺灣嘉義地方法院民事裁定           97年度消債更字第443號
聲  請  人  乙○○
即債務人
代  理  人  甲○○律師
上列當事人聲請消費者債務清理事件，本院裁定如下：
    主  文
債務人乙○○自中華民國九十八年一月九日十二時起開始更生程
序。
命司法事務官進行本件更生程序。
    理  由
一、按法院開始更生程序之裁定，應載明其年、月、日、時，並
    即時發生效力，消費者債務清理條例第45條第1項定有明文。
    且按法院裁定開始更生或清算程序後，得命司法事務官進行
    更生或清算程序，必要時得選任律師、會計師或其他適當之
    自然人或法人一人為監督人或管理人，該條例第16條第1項
    亦定有明文。
二、本件債務人主張：其平均月薪僅有新台幣（下同）19,000元
    ，扣除每月必要支出16,400元（含水電瓦斯費2,300元、電
    話費1,300元、房租3,000元、小孩及自己膳食費4,000元、
    勞健保費1,000元、小孩教育費3,000元、上班油費800元、
    日常用品1,000元）後，僅剩餘2,600元，又無其他財產，惟
    積欠債務高達897,895元，顯有不能清償債務情事，前已提
    出債權人清冊，以書面向最大債權金融機構請求共同協商債
    務清償方案，惟協商不成立，且其無擔保或無優先權之債務
    總額未逾新臺幣1, 200萬元，復未經法院裁定開始清算程序
    或宣告破產，爰向本院聲請更生等語。
三、債務人所主張之上開事實，業據提出財產收入狀況說明書、
    債權人清冊、前置協商不成立通知書、財政部台灣省南區國
    稅局95、96年度綜合所得稅各類所得資料清單、97年4月1日
    列印之財產歸屬資料清單等為證。經查上開財產歸屬資料顯
    示債務人名下並無任何財產，且經本院依職權向最大債權銀
    行即華南商業銀行股份有限公司函查同意協商方案為何？經
    其函覆每月3,500元，分15年清償等情，有該行之回函可按
    ，經查：
    (一)債務人所舉之水電瓦斯費2,300元、電話費1,300元、房租
      3,000元均已提出單據及合約書，且未逾一般生活水準，
      應予認列，又勞健保費1,000元亦為職業所須保險，准予
      認列，而上班油費800元及日常用品1,000元，雖未提出單
      據，然未逾一般生活水準，應予認列。
    (二)債務人所舉每月小孩教育費3,000元，經查債務人次子李
      志琪為82年9月11日出生，有戶籍謄本可按，仍須債務人
      扶養，且債務人因遭其夫李文欽家庭暴力而離家一節，有
      台灣板橋地方法院95年115號保護令可按，自無可能要求
      李文欽支付李志琪之教育費，而李志琪就讀嘉義市私立東
      吳高級工業職業學校，一學期註冊費用為32,845元，有單
      據可按，若以一學期為6個月計算，平均每月為5,474元，
      故債務人所列每月小孩教育費支出，每月3,000元，應為
      可採。雖高職教育目前並非我國之義務教育，惟李志琪現
      年僅有15歲，且以國中畢業學歷，亦無法覓得適當工作，
      本院認仍應給予未滿18歲之少年適當之教育機會，故認債
      務人每月為李志琪支出之教育費，准予認列。
    (三)債務人所列小孩及自己膳食費每月4,000元，遠低於一般
      人每餐約50元計算之水準，足見債務人確實已節省開銷，
      且債務人所列前述費用，並未包括債務人或小孩生病之支
      出，故債務人所稱每月剩餘2,600元，應屬極限，而債權
      銀行要求債務人每月清償3,500元，應屬超出債務人之支
      付能力，債務人確有不能清償債務情事。此外，本件又查
      無債務人有消費者債務清理條例第6條第3項、第8條或第
      46條各款所定駁回更生聲請之事由存在，則債務人聲請更
      生，應屬有據，爰裁定如主文第1項所示。
四、查本件債務人聲請清算，既已經本院裁定開始更生程序，爰
    依上開規定裁定命司法事務官進行本件更生程序。
中    華    民    國    98    年    1     月    9     日
              民事第一庭    法      官  林世芬
上為正本係照原本作成
本件不得抗告
本裁定已於九十八年一月九日十二時公告
中    華    民    國    98    年    1     月    9     日
                            書  記  官  許龍崑


司法院資訊處製作；財團法人民間司法改革基金會備份。
